臺灣屏東地方法院刑事判決
              110年度易字第523號
公  訴  人  臺灣屏東地方檢察署檢察官
被      告  謝怡淨



上列被告因詐欺案件，經檢察官提起公訴（110年度偵字第866號
），本院判決如下：
    主  文
謝怡淨無罪。
    理  由
一、公訴意旨略以：被告謝怡淨可預見提供自己金融機構帳戶之
    存摺、提款卡及密碼予不具信賴關係之他人，可能幫助該他
    人從事財產犯罪，竟仍基於幫助他人犯詐欺取財罪之不確定
    故意，於民國109年9月24日前某時許，在不詳地點，以不詳
    方式，將其申設之中華郵政股份有限公司帳號000-00000000
    000000號帳戶(下稱本案帳戶)之存摺、提款卡及密碼交予真
    實姓名、年籍不詳之成年人，而容任取得該銀行帳戶之人（
    無證據證明其等為3人以上之詐欺集團）使用前揭帳戶以遂
    行詐欺取財犯行。嗣取得前揭帳戶存摺、提款卡及密碼之人
    即意圖為自己不法之所有，基於詐欺取財之犯意，於109年9
    月24日16時51分許，致電告訴人顏守志，佯稱其先前網路購
    物訂單設定有誤，須依指示操作更正云云，致告訴人顏守志
    陷於錯誤，依指示於同日17時39分許以網路銀行轉帳新臺幣
    （下同）99,988元至本案帳戶。因認被告涉犯刑法第30條第
    1 項、第339 條第1 項幫助詐欺取財罪云云。
二、按犯罪事實應依證據認定之，無證據不得認定犯罪事實；不
    能證明被告犯罪者應諭知無罪之判決，刑事訴訟法第154條
    第2項、第301條第1項分別定有明文。次按認定犯罪事實所
    憑之證據，雖不以直接證據為限，間接證據亦包括在內；然
    無論直接或間接證據，其為訴訟上之證明，須於通常一般之
    人均不致於有所懷疑，而得確信其為真實之程度者，始得據
    之為有罪之認定，倘其證明尚未達到此一程度，而有合理性
    懷疑之存在時，即難遽採為不利被告之認定（最高法院76年
    臺上字第4986號判例可供參照）。再按刑事訴訟法第161條
    第1項規定：檢察官就被告犯罪事實，應負舉證責任，並指
    出證明之方法。因此，檢察官對於起訴之犯罪事實，應負提
    出證據及說服之實質舉證責任。倘其所提出之證據，不足為
    被告有罪之積極證明，或其指出證明之方法，無從說服法院
    以形成被告有罪之心證，基於無罪推定之原則，自應為被告
    無罪判決之諭知（最高法院92年台上字第128 號判例意旨參
    照）。按刑法上幫助犯之成立，須行為人基於幫助正犯犯罪
    之意思，予正犯以精神上或物質上之助力而參與犯罪構成要
    件以外之行為，以助成正犯犯罪之實施為要件。是行為人之
    行為在外形上，雖可認為幫助，但其對正犯之犯罪，無違法
    之認識，而欠缺幫助犯罪之故意，即難論以幫助犯（最高法
    院88年度台上字第5848號判決意旨參照）。
三、檢察官認被告謝怡淨涉犯幫助詐欺取財罪嫌，無非係以被告
    於偵查中之供述、證人即告訴人顏守志於警詢之指訴及其提
    出之「臺幣轉帳交易結果通知」手機螢幕擷圖畫面、中華郵
    政股份有限公司110年3月16日儲字第1100064357號函暨被告
    上開郵局帳戶存簿變更資料及歷史交易清單、臺灣屏東地方
    檢察署公務電話紀錄表及中華郵政全球資訊網局號查詢結果
    列印資料等為其論據。然被告則堅詞否認犯行，辯稱：我平
    常領薪資後會存錢到本案帳戶，我前夫不定期也會將小孩的
    生活費匯到本案帳戶；我並未將本案帳戶交付他人使用；於
    109年9月間我帶小孩去郵局領錢，一個禮拜後就發現本案帳
    戶的存摺和提款卡不見了；提款卡密碼是我的生日，但我沒
    有在把密碼寫在提款卡上；我當時和我前夫及其家人同住，
    我和前夫110年1月離婚後同年3月才搬回娘家等語。經查:
（一）本案帳戶為被告申辦，告訴人於前揭時間匯款99,988元至
      本案帳戶等事實，為被告所不爭執，並有告訴人於警詢之
      指訴及其提出之「臺幣轉帳交易結果通知」手機螢幕擷圖
      畫面、中華郵政股份有限公司110年3月16日儲字第110006
      4357號函暨被告上開郵局帳戶存簿變更資料及歷史交易清
      單，足徵告訴人確係將遭詐騙款項匯入被告所申辦之本案
      帳戶，當無疑義。
（二）然上開事證，僅足證明被告申辦之本案帳戶之提款卡及密
      碼之確遭某詐欺集團作為向告訴人遂行詐欺取財犯行之用
      ，尚不足以推論被告有基於幫助詐欺取財之不確定故意而
      提供上開帳戶資料，換言之，詐欺集團成員取得他人帳戶
      資料之可能原因多端，或因帳戶持有人因有利可圖而主動
      提供，抑或因不慎遺失、遭詐騙始提供，皆不無可能，並
      非必然係出於幫助該詐欺集團成員詐取財物之不確定故意
      而為，自難僅憑告訴人、被害人遭詐騙之款項係轉入被告
      本案帳戶，即認被告構成幫助詐欺取財犯行。
（三）被告於準備程序及審理時供稱：本案帳戶是我用來存錢及
      繳車貸使用；案發時我在自助餐店上班，薪水都是現領的
      ，如果有剩我就會存進去；車貸一個月要繳約7,000元；
      除了郵局的帳戶沒有辦過其他金融機構的帳戶；前夫離婚
      前不定期會給我們幾千元生活費，也都是匯到這個帳戶，
      我再從帳戶內領200元、300元出來供家用等語（本院卷第
      29、65-68頁），再核本案帳戶之交易明細，確實於109年
      1月1日至案發前之109年9月24日之9個月間，即有數十筆1
      ,000元至10,000元不等之匯款記錄，且有上百筆提領200
      元、300元不等之小額款項提款記錄等情，有本案帳戶客
      戶交易明細清單可查（偵卷第143-159頁），堪認本案帳
      戶為被告經常使用之帳戶，且該帳戶既然係其前夫不定期
      匯入供其生活費使用，該帳戶顯有相當程度之重要性，此
      與一般幫助詐欺之行為人，通常提供久未使用帳戶，以避
      免風險或財產損失之情形迥異。
（四）況查，本案帳戶在告訴人匯款前，餘額尚有607元等情，
      有前開客戶明細交易清單可查（本院卷第159頁），衡酌
      被告案發前之提領習慣多為提領200元、300元不等之小額
      款項，已如前述，倘若係被告主動將金融帳戶交予詐欺集
      團使用，被告理當會將該帳戶內之餘額600元提領後再予
      交付，益徵被告辯稱其未主動將本案帳戶資料交付予他人
      ，而為不慎遺失之辯解，應非子虛。
（五）再者，金融帳戶之提款卡及密碼固為個人至為重要之財產
      ，一般理性之人固會謹慎收妥或放置安全無虞處所，然並
      非所有人都能如此嚴謹、審慎行事，且衡諸日常生活經驗
      ，不論是帳戶之存摺、提款卡或具有更高價值之鑽戒、手
      錶、現金等物不慎遺失，亦時有所聞。查被告前於102年1
      0月11日、105年5月27日、107年9月13日已有3次掛失並申
      請補發本案帳戶存摺之記錄等情，有本案帳戶查詢存摺變
      更資料及提款密碼錯誤記錄在卷可查（偵卷第139、141頁
      ），是被告先前既已有多次遺失本案帳戶資料之記錄，顯
      難以一般理性人之智識經驗為基準，遽論被告應有相同之
      警覺度保管其帳戶。再衡酌被告於案發時與其前夫陳建傆
      尚有婚姻關係，並與前夫家人同住等情，業據被告供陳在
      卷，並有其個人戶籍資料在卷可查（偵卷第170-171頁，
      本院卷第75頁），是本案亦難排除係得進入被告案發時住
      處，而與其親近或知悉其生活習性、狀況之人，擅自拿取
      本案帳戶存摺及提款卡並交付他人不法使用之可能。
（六）綜上，本件依檢察官提出之證據，既僅能證明被告所申辦
      之本案帳戶經某不詳之詐欺集團成員取得後，向告訴人為
      前揭詐騙行為，致其陷於錯誤，依指示將款項匯入該帳戶
      之事實，而無法證明該帳戶存摺及提款卡、密碼，確係由
      被告提供予該詐欺集團作為犯罪之用，則依憑檢察官所提
      出之證據，自尚無從說服本院形成被告本案有罪之心證，
      揆諸首揭說明，即不能遽為被告犯有上開被訴幫助詐欺取
      財罪行之認定。其犯罪既屬不能證明，依諸上揭刑事訴訟
      法第301第1項之規定，自應為被告無罪之諭知。　　
據上論斷，依刑事訴訟法第301條第1項，判決如主文。
本案經檢察官陳彥竹提起公訴，檢察官王光傑到庭執行職務。
中　　華　　民　　國　　111 　年　　3 　　月　　17　　日
                  刑事第四庭    審判長法　官　黃柏霖
                                      法  官  李宛臻
                                      法  官  林敬超
以上正本證明與原本無異。
如不服本判決應於收受判決後20日內向本院提出上訴書狀，並應
敘述具體理由；其未敘述上訴理由者，應於上訴期間屆滿後20日
內向本院補提理由書（均須按他造當事人之人數附繕本）「切勿
逕送上級法院」。
中　　華　　民　　國　　111 　年　　3 　　月　　18　　日
                                      書記官  呂靜雯